臺灣臺東地方法院交通事件裁定　　　　　　　　　　　 九十三年度交聲字第四八號
　　原處分機關　交通部公路總局高雄區監理所臺東監理站
　　異　議　人
　　即受處分人　丙○○
右列異議人對於交通部公路總局高雄區監理所臺東監理站九十三年八月二日東監違字
第裁八一─Ｚ00000000號裁決處分，聲明異議，本院裁定如左：
    主    文
異議駁回。
    理    由
一、按汽車行駛高速公路，應依速限標誌指示；汽車行駛於高速公路或設站管制之道
    路，而不遵管制之規定者，處汽車駕駛人新臺幣三千元以上六千元以下罰鍰；汽
    汽車駕駛人有左列各款所列條款之一者，除依原條款處罰鍰外，並予記點：（一
    ）有第三十三條、第三十八條第一項、第四十條第一項、第四十五條、第四十七
    條第一款至第四款、第四十八條、第四十九條或第六十條第一項、第二項第一款
    至第三款情形之一者，各記違規點數一點，高速公路交通管制規則第五條第一項
    前段及道路交通管理處罰條例第三十三條第一項、第六十三條第一項第一款分別
    定有明文。次按，對於違反道路交通管理處罰條例之行為，當場舉發者，應填記
    駕駛人或行為人姓名、性別、出生年月日、地址、車牌號碼、車輛種類。被查獲
    之駕駛人或行為人為受處分人時，應將該通知單填記後交付該行為人簽名或蓋章
    收受之；拒絕簽章者，並記明其事由，視為已收受，亦有違反道路交通管理事件
    統一裁罰標準及處理細則第十一條第一項第一款可據。
二、原處分機關裁決理由略以：聲明異議人即受處分人丙○○於民國九十三年六月十
    三日二十一時四十二分許，駕駛車牌號碼ＶＴ─九九二九號自小客車行經國道三
    號公路南向三四六點五公里處（該處速限一一○公里），以時速一二二公里超速
    十二公里之速度行駛，為內政部警政署國道公路警察局第八警察隊警員甲○○、
    乙○○以雷射槍測速器測定後攔停，以異議人駕駛前開車號自小客車違反道路交
    通管理處罰條例第三十三條第一項掣單當場舉發，惟異議人拒絕簽收員警開立之
    舉發通知單，經員警在舉發通知單上載明異議人拒絕簽收事由後，依違反道路交
    通管理事件統一裁罰基準及處理細則第十一條第一項第一款規定，視為異議人已
    經收受該通知單，嗣異議人不服舉發事實，向原處分機關提出申訴，經原處分機
    關函請舉發單位查復違規事實明確，仍認異議人有前開違規行為，於九十三年八
    月二日依據道路交通管理處罰條例第三十三條第一項、第六十三條第一項第一款
    之規定裁處異議人新臺幣三千元罰鍰，並記違規點數一點等情。
三、聲明異議意旨略以：(一)異議人於違規路段使用定速一○五公里駕駛，該路段車輛
    很多，由於夜間車道變化，且夜間透過景觀窗標定測距，到攔查車輛尚有二、三
    百公尺，原舉發單位如何證明測獲之速度車輛與異議人所駕駛車輛係同一部，應
    屬有誤。(二)又異議人行駛該路段時並未看見值勤車輛打開警示燈及後視燈，係於
    攔查後才開啟警示燈，舉發單位本身未遵守交通法規，如何執法使人民信服。據
    此，異議人對本次罰款裁決，難以心服，爰依法聲明異議云云。
四、經查：
  (一)、本件異議人即受處分人丙○○違反道路交通管理事件之違規事由，有內政部警
      政署國道公路警察局九十三年六月十三日公警局交字第Ｚ00000000號
      舉發通知單、內政部警政署國道公路警察局第八警察隊九十三年七月十二日公
      警八交訴字第○九三○○○一四三一號函、高雄區監理所臺東監理站九十三年
      八月二日東監違字第裁八一─Ｚ00000000號裁決書各一紙在卷可稽。
  (二)、證人甲○○即當時現場舉發警員於九十三年十月二十八日本院訊問時到庭證稱
      ：「（問：當天之情形為何？）答：當天我在國道三號測速現場執行測速，‧
      ‧‧，該儀器上面有觀景窗，上面有紅外線的點，所以不會將車輛測錯，‧‧
      ‧，我們測到異議人超速後，我們開警示燈，是依照上級指示辦理。」「（問
      ：對異議人所言有何意見？）答：我當時是全程看著異議人的車子，沒有誤認
      」等語綦詳，核與另證人即同為現場舉發警員乙○○證述相符，並經本院函查
      本次員警取締所採用之雷射測速槍操作程序及蒐證記錄，據函覆：「‧‧‧三
      、本隊警車配發之雷射測速槍，係國外最先進測量行車速率執法儀器，符合國
      際檢驗規定（經認證之實驗室野外測試核可），並經本國法院認證，可確信其
      準確度，執勤人員手持雷射測速槍內紅外線點（觀景窗）瞄準所測車輛，鎖定
      該車後（一次一部不受他車影響）槍內即顯示其速度與測距（無法顯示車號及
      提供照片），經確認該車超速無誤後始予攔查。‧‧‧四、依據高速公路交通
      管制規則第十二條‧‧‧於攔檢違規車輛時均（始）開啟警示燈，以指揮棒攔
      停該車，本案值勤取締方式符合規定，併此敘明。」有內政部警政署國道公路
      警察局第八警察隊九十三年十月十三日公警八交訴字第○九三○○○一九五○
      號函一紙在卷可稽。異議人雖辯稱，其為定速駕駛，攔檢的員警因從測速至攔
      檢時間有落差而有誤認可能，然查證人於本院調查時均證稱當時有路燈，又異
      議人於駕駛中理應無法親見舉發員警於測速後是否另有回頭，或作其他事，所
      述因時間落差而有誤認可能顯係臆測之詞，又定速駕駛裝置於突然加速或減速
      後均可能導致該設定狀態解除，異議人以其將汽車定速裝置設定於時速一○五
      公里即自信並無超速行為，尚難採信，是異議人於聲明異議意旨(一)、(二)所提之
      疑問即無足採。
  (三)、末按交通警員掣單舉發違反道路交通管理處罰條例所列之違規事實，本質上為
      行政處分，係公務員基於職務上權力，依法就特定之具體事件所為具有公法上
      效果之單方行政行為，基於公務員為公法上行為具有公信力之原則，該行政處
      分當可被推定為真正，其據以依法處分之事實認定亦為真正無誤，此與民事訴
      訟法第三百五十五條第一項規定：「文書，依其程式及意旨得認作公文書者，
      推定為真正。」之情形相同。本此公信原則，乃立法者賦予行政機關制定違反
      道路交通管理事件統一裁罰基準及處理細則，使勤務警員得當機處分，以達其
      維護交通秩序、安全之行政目的。反之，若謂公務員一切行政行為均需預留證
      據以證其實，則國家行政勢必窒礙難行。據此，刑事訴訟法就犯罪證據有關之
      規定中與屬行政秩序罰之交通違規裁罰本質不合之部分，自不在準用之列。本
      件異議人辯稱其未超速云云，而未能就執勤警員之舉發有誤提出相關證據以供
      調查，本院經查亦無任何證據足資證明員警有捏造事實違法取締之情事，則執
      勤警員本其維護交通秩序、安全職責所為之舉發，自應受到合法、正確之推定
      。又衡諸證人甲○○、乙○○與異議人既無仇怨，又均到庭結證綦詳，雖證人
      係舉發本件之員警，惟前開證言乃在本院以證人身分傳訊，經具結擔保其供述
      之真實性並在負擔偽證罪之心理處罰狀態所陳述，其依法執行職務自無任意誣
      陷異議人之動機及目的，亦無違法開單告發異議人而甘冒違法執行職務風險之
      理，則該舉發單之可信度要屬無疑，是以異議人上開所辯各節，洵無可採。
  (四)、綜上，異議人確有如通知單所載之違規事實，原處分機關以異議人違反道路交
      通管理處罰條例第三十三條第一項、第六十三條第一項第一款，裁罰異議人罰
      鍰新臺幣三千元，並記違規點數一點，於法並無不合，本件異議為無理由，應
      予駁回。
五、依道路交通案件處理辦法第十九條，裁定如主文。
中      華      民      國    九十三    年      十      月    二十九    日
                                    臺灣臺東地方法院交通法庭
                                        法  官  呂煜仁
右正本證明與原本無異。
如不服本裁定，應於裁定送達後五日內向本院提出抗告狀。
                                        書記官  王敏玉
中      華      民      國    九十三    年      十      月    二十九    日
